【裁判字號】    90,訴,323
【裁判日期】    900803
【裁判案由】    聲請撤銷調解
【裁判全文】
臺灣新竹地方法院民事判決  九十年度訴字第三二三號
    原      告  丙○○
    訴訟代理人  丁○○
    被      告  甲○○
    訴訟代理人  乙○○
右當事人間聲請撤銷調解事件，本院判決如左：
    主      文
原告之訴駁回。
訴訟費用由原告負擔。
    事實及理由
一、原告主張：被告於民國八十七年九月八日，並未出現於新竹縣竹北市調解委員會
    （以下簡稱竹北調解委員會）調解場所，其委任書上所載之簽名顯不是本人親簽
    且未蓋章，顯不具法律效力，調解書所憑據之委任書，應具有法律效力之重要文
    件，以供法官審核。竹北調解委員會，送交院審核文件中，並未呈具有其他被告
    簽名或蓋章具有法律效力之委任書，被告現如提出任何證明文件，全屬事過境遷
    ，應屬無效，從而新竹縣竹北市調解委員會調解書八十七年民調字第一六二號，
    顯屬無效等語。並聲明撤銷新竹縣竹北市調解委員會八十七年度民調字第一六二
    號調解書。
二、被告則以：兩造成立之調解，係由竹北調解委員會依鄉鎮市調解條例所為之調解
    ，並經本院民事庭核定，有原告提出之竹北調解委員會八十七年度民調字第一六
    二號調解書可稽。兩造調解成立之日為八十七年九月八日，上開調解書送達原告
    之日應在八十七年間，依鄉鎮市調解條例第二十六條之規定，原告若認前開調解
    有得撤銷之原因，應於調解書送達後之三十日內即八十七年間向本院起訴撤銷前
    開調解，且三十日期間乃不變期間，再原告所主張委任書未由被告親自簽名，乃
    和解得否撤銷問題，並非和解有無效原因，原告若有意見，自應於收受調解書後
    三十日內提起訴訟。詎原告於收受調解書後約二年七月即九十年四月二十九日，
    方起訴請求撤銷調解，顯逾三十日之不變期間，自應駁回其訴。兩造當初於調解
    委員會成立之和解內容是車禍賠償，此種和解，法律並未規定需依一定方式為之
    ，並非要式行為，縱有違反，僅屬法律行為得否撤銷問題而非無效，故被告委由
    其父乙○○代理其至調解委員會和解，縱被告未親自在委任書之末簽名，但被告
    確有授與其父特別代理權進行和解之意，其父亦允受委任進行和解，固縱然無委
    任書，該調解仍屬有效，此種代理權之授與，因本人之意思表示而生效，無須一
    定之方式，是縱該車禍和解，被告未出具委任書予其父，被告之父代理被告為和
    解之行為亦屬有效。只是被告及其父不諳法律，加以調解委員亦缺乏足夠法律專
    業素養，方未指示被告要在委任書末親自簽名，致生本件糾葛，但無論如何，被
    告確有委任其父進行和解之意，委任書上所載內容被告完全同意。調解成立距今
    已二年七月許，被告以依調解書悉數給付調解金額新台幣（下同）一百九十六萬
    元，另給付利息四萬一千六百五十五元，原告無端提起訴訟，主張撤銷調解實屬
    無理由，應予駁回等語資為抗辯。並聲明駁回原告之訴。
三、兩造不爭執之事實：
（一）兩造於八十七年九月八日在竹北調解委員會成立調解，並經本院於八十七年十
      月二日准予核定在案。
（二）依調解書上之記載，對造人甲○○即被告之代理人為乙○○。
四、得心證之理由：
（一）按經法院核定之民事調解有無效或得撤銷之原因者，當事人得向原核定法院提
      起宣告調解無效或撤銷調解之訴。前項訴訟，當事人應於法院核定之調解書送
      達後三十日內提起之。鄉鎮市調解條例第二十六條定有明文。前開條文所定之
      期間，應屬不變期間。經查：原告於八十七年十月二十五日收受系爭調解書之
      事實，業據原告到庭陳述明確，原告迄於九十年五月一日始向本院提起本件撤
      銷調解之訴，顯已逾前開條文所定三十日之不變期間，於法即有未合。
（二）且縱認原告主張屬實，被告確實未於委任書上親自簽名，而仍由被告之父乙○
      ○以被告代理人之名義與原告之代理人丁○○進行調解，退萬步言，倘被告確
      實未委任乙○○，亦僅為無權代理，而按無代理權人以代理人名義所為之法律
      行為，非經本人承認，對於本人不生效力，民法第一百七十條第一項定有明文
      ，亦即縱認被告未授與代理權與乙○○，前開所成立之調解亦僅為效力未定，
      非當然無效，原告主張本件調解為無效，亦無理由。況被告確實授與代理權與
      乙○○之事實，業據被告陳明在卷，此項法律行為亦非要式行為，原告復無法
      對於被告並未授與代理權與乙○○乙節舉證以實其說，亦難遽認被告並未授與
      代理權與乙○○。綜上所述，原告主張竹北調解委員會調解書八十七年民調字
      第一六二號無效，並請求撤銷新竹縣竹北市調解委員會八十七年度民調字第一
      六二號調解書，即無理由，應予駁回。
五、兩造其餘攻擊防禦方法及舉證，經本院審酌後，核與判決結果無影響，毋庸一一
    論列，附此敘明。
六、訴訟費用負擔之依據：民事訴訟法第七十九條但書。
中      華      民      國     九十     年       八       月     三     日
                                  臺灣新竹地方法院民事第一庭
~B法      官  張宏節
右為正本係照原本作成。
如對本判決上訴，須於判決送達後廿日內向本院提出上訴狀。
~B法院書記官  林美足
中      華      民      國     九十     年       八       月     三     日


司法院資訊處製作；財團法人民間司法改革基金會備份。
